臺灣臺中地方法院民事判決　九十年度重訴字第一○六一號
　　原　　　告　聯信商業銀行股份有限公司
　　法定代理人　辛○○
　　訴訟代理人　壬○○
　　　　　　　　林彥慧
　　　　　　　　庚○○
　　送達代收人　庚○○
　　被　　　告　甲○○
　　被　　　告　乙○○
　　被　　　告　丙○○
　　　　　　　　戊○○
　　　　　　　　丁○○
　　複代理人　　癸○○
　　被　　　告　己○○○
右當事人間清償借款事件，本院判決如左：
    主    文
被告應連帶給付原告新台幣壹仟萬元及自民國九十年八月六日起至清償日止按年息百
分之七．七計算之利息；並自九十年九月六日起至清償日止，其逾期在六個月以內者
，按上開利率百分之十，逾期在六個月以上者，按上開利率百分之二十計付違約金。
訴訟費用由被告連帶負擔。
本判決於原告以新台幣佰拾肆萬元供擔保後，得假執行；但被告於假執行程序實
施前以新台幣壹仟萬元為原告預供擔保，得免為假執行。
    事    實
甲、原告方面：
  一、聲明：如主文第一項所示，及為以供擔保為條件之假執行宣告。
  二、陳述：
  （一）被告甲○○於民國八十七年二月二十七日邀被告乙○○、己○○○及訴外人
        林敬堂為其連帶保證人向原告之前身即台中市第六信用合作社借款新台幣（
        下同）一千萬元，屆期未清償，而於八十九年三月六日展期續借，約定清償
        日為九十年三月六日，利息以年息百分之九．０五計付，後經調整為年息百
        分之七．七按月計付，並約定以每月為一期，如一次未按期付息時，借款人
        及連帶保證人均喪失期限利益。除按放款利率計息外，自逾期日起六個月以
        內加放款利率百分之十，逾期六個月者，其超過六個月部分加放款利率百分
        之二十計算違約金。嗣訴外人林敬堂於八十九年五月二十七日死亡，由被告
        甲○○、乙○○、丙○○、戊○○、丁○○及己○○○共同繼承之。詎被告
        均未依約履行清償，迭經催討無效，依法被告自應負連帶保證責任。為此依
        消費借貸契約及連帶保證契約提起本訴。
  （二）按定有期限之債務，於到期後如經債權人催索，債務人仍延不清償，僅支付
        利息於債權人者，尚難以遽認債權人業已允許延期清償，有最高法院五十一
        年台上字第三三三號判決可參。本件借款既約定清償期為九十年三月六日，
        被告甲○○自應於九十年三月六日清償完畢，否則應與連帶保證人負連帶清
        償責任。被告丙○○、戊○○、丁○○辯稱被告甲○○仍續依借款契約之約
        定利率給付每月之借款利息，顯見就系爭一千萬元借款，原告與被告甲○○
        間確有展延借款期間之合意云云，尚非事實，自不可採。
  三、證據：提出財政部核准函、公司登記簿、營業執照、借據及出檔明細表、繼承
      系統表、戶口名簿及戶籍謄本、放款往來明細表、放款支出傳票各一份為證。
乙、被告方面：
  壹、被告丙○○、戊○○、丁○○部分：
  一、聲明：求為判決（一）駁回原告之訴及假執行之聲請。（二）如受不利判決，
      願供擔保請准免為假執行。
  二、陳述：
  （一）原告於九十年七月十日收受被告即借款人甲○○所繳納之六月份（即九十年
        六月六日起至同年七月六日）之利息後，並於同年八月十日以轉帳扣繳方式
        收取系爭借款之同年七月份利息六萬四千一百四十七元，顯見被告甲○○並
        無逾期繳息之情事。
  （二）縱依系爭借款契約之約定，借款期間係至九十年三月六日為止，即債務人與
        連帶保證人應於九十年三月六日就系爭借款負清償責任，然被告即借款人甲○○於借款期限後，仍繼續依借款契約之約定利率按月繳納利息，顯見原告
        與被告甲○○間就系爭借款確有展延借款期限之默示意思表示合意，故原告
        以系爭借款已屆清償期，主張借款人有逾期繳息情事而喪失期限利益云云，
        即屬不可採。
  （三）遺產繼承，應以繼承開始時被繼承人之權利義務狀態為準，倘繼承開始時，
        被保證人尚未發生具體而確定之賠償義務，則此種保證契約自不在其繼承人
        繼承範圍之內。又保證債務係從屬於主債務而存在，且保證債務顧及債權人
        之權益，通常具有一定之屬人性質，亦即債權人允許保證人為保證，通常對
        保證人個人之主觀條件均有一定程度之重視，因此保證人死亡後，已不得再
        為權利義務主體，保證人死亡前已發生之債務，在約定範圍內，固應由其繼
        承人承受，負連帶償還責任。惟保證人死亡後發生之債務，則不在其繼承人
        繼承範圍之內。依本件約定書第十一條約定，立約人所保證之債務，如主債
        務人未依約履行，立約人當即負責。換言之，保證人所負之保證責任，係於
        主債務人未依約履行清償債務義務時始為發生，是以依約保證人林敬堂係於
        主債務人甲○○未依約履行時，始應負保證之責任。而訴外人林敬堂於八十
        九年五月二十七日死亡，被告即借款人甲○○均依約繳納利息，並無主債務
        人未依約履行之情事，是以依本件約定書第十一條之約定，訴外人林敬堂所
        負之保證責任尚未發生，自不在被告丙○○、戊○○、丁○○之繼承範圍內
        。又被告甲○○自九十年七月六日後始未按期繳交利息，是系爭借款清償債
        務係於九十年七月六日後發生，即於上開繼承事件發生後始發生，亦不應在
        上開繼承人繼承範圍內。
  （四）訴外人林敬堂係本件借貸契約之連帶保證人，基於連帶保證債務之法理，除
        當事人別有約定外，債權人得對於債務人中之一人或數人或其全體，同時或
        先後為全部或一部之請求，簡言之，對債權人言，連帶保證債務人係與主債
        務人在清償責任上處於相同之地位，即連帶保證債務人在實質關係上係同於
        主債務人，是以於連帶保證債務，債權人為顧及其權益，於允許連帶保證人
        為保證之情形，通常對保證人個人之主觀條件均有一定程度之重視，亦即債
        權人與連帶保證人間實存有一定、特殊之信任關係，故連帶保證通常具有一
        定之屬人性質，與一般之保證並不相同。基此，連帶保證在法律性質上有一
        定之屬人性，即具有「專屬性」，依民法第一千一百四十八條但書之規定，
        連帶保證債務應不在繼承之範圍內，足見原告本於繼承法理，主張被告丙○○、戊○○、丁○○亦應連帶負清償責任，顯無理由。
  三、證據：提出甲○○存摺、利息收據各一份為證。
  貳、被告甲○○、乙○○、己○○○部分：
      被告甲○○、乙○○、己○○○未於言詞辯論期日到場，亦未提出書狀作何聲
      明或陳述。
    理    由
一、本件被告甲○○、乙○○、己○○○經合法通知無正當理由未於言詞辯論期日到
    場，核無民事訴訟法第三百八十六條各款所列情形，爰依原告之聲請，由其一造
    辯論而為判決。
二、原告主張被告甲○○於八十七年二月二十七日邀被告乙○○、己○○○及訴外人
    林敬堂為其連帶保證人向原告之前身即台中市第六信用合作社借款一千萬元，屆
    期未清償，而於八十九年三月六日展期續借，約定清償日為九十年三月六日，利
    息以年息百分之九．０五計付，後經調整為年息百分之七．七按月計付，並約定
    以每月為一期，如一次未按期付息時，借款人及連帶保證人均喪失期限利益。除
    按放款利率計息外，自逾期日起六個月以內加放款利率百分之十，逾期六個月者
    ，其超過六個月部分加放款利率百分之二十計算違約金。嗣訴外人林敬堂於八十
    九年五月二十七日死亡，被告為其法定繼承人等情，為被告丙○○、戊○○、丁○○所不爭執，復據其提出財政部核准函、公司登記簿、營業執照、借據及出檔
    明細表、繼承系統表、戶口名簿及戶籍謄本、放款往來明細表、放款支出傳票各
    一份為證，自堪信為真實。
三、原告另主張訴外人林敬堂死亡，由被告甲○○、乙○○、丙○○、戊○○、丁○○及己○○○共同繼承其連帶保證債務。而系爭借款清償期業已屆至，被告均未
    依約履行清償，迭經催討無效，依法被告自應負連帶保證責任等語。被告則辯稱
    系爭借款於九十年三月六日到期後，被告甲○○仍繼續給付利息，可見原告與被
    告甲○○間就系爭借款確有展延借款期限之意思表示合致，且被告甲○○繳息至
    九十年八月五日，並無逾期繳息情事。依本件約定書第十一條約定，立約人所保
    證之債務，如主債務人未依約履行，立約人當即負責。換言之，保證人所負之保
    證責任，係於主債務人未依約履行清償債務義務時始為發生，是以依約保證人林
    敬堂係於主債務人甲○○未依約履行時，始應負保證之責任。而訴外人林敬堂於
    八十九年五月二十七日死亡，被告即借款人甲○○均依約繳納利息，並無主債務
    人未依約履行之情事，是以依本件約定書第十一條之約定，訴外人林敬堂所負之
    保證責任尚未發生，自不在被告丙○○、戊○○、丁○○之繼承範圍內。又被告
    甲○○自九十年七月六日後始未按期繳交利息，是系爭借款清償債務係於九十年
    七月六日後發生，即於上開繼承事件發生後始發生，亦不應在上開繼承人繼承範
    圍內。又連帶保證債務，債權人為顧及其權益，於允許連帶保證人為保證之情形
    ，通常對保證人個人之主觀條件均有一定程度之重視，亦即債權人與連帶保證人
    間實存有一定、特殊之信任關係，故連帶保證通常具有一定之屬人性質，與一般
    之保證並不相同。基此，連帶保證在法律性質上有一定之屬人性，即具有「專屬
    性」，依民法第一千一百四十八條但書之規定，連帶保證債務應不在繼承之範圍
    內，被告丙○○、戊○○、丁○○自無連帶清償責任云云。經查，本件借款之清
    償期限為九十年三月六日，被告即借款人甲○○未清償本金，被告甲○○繳息至
    同年八月五日，固為兩造所不爭執，被告丙○○、戊○○、丁○○據此辯稱原告
    與被告甲○○間就系爭借款確有展延借款期限之意思表示合致云云，然原告否認
    之，按債務人遲延後，債權人一面得請求其履行債務，一面仍有權收取遲延利息
    ，換言之，收取遲延利息者，不能謂其必未請求履行債務，而准許債務人延期履
    行（最高法院五十年度台上字第一０二五號判決可資參照），被告丙○○、戊○○、丁○○既未能舉證證明原告應允展延清償期限之事實，渠等所辯自難認為可
    採。是被告甲○○縱仍繳息至九十年八月五日，惟其於同年三月六日以後所給付
    之利息，應認係遲延利息。至其有無逾期給付遲延利息，當不致影響其清償本金
    債務之責任。
四、次查卷附約定書第十一條固記載立約人所保證之債務，如主債務人未依約履行，
    立約人當即負責。然稽諸卷附借據之記載，除被告甲○○係借款人外，其餘簽名
    蓋章者，則載明為「連帶保證人」，被告之被繼承人林敬堂亦為連帶保證人，應
    與主債務人連帶負清償債務之責任，即屬民法第二百七十三條所稱之連帶債務人
    ，債權人自得直接對之為履行債務之請求，債權人本於債之本旨得隨時請求債務
    人或連帶保證人履行，故連帶保證人所負之責任與債務人無異。故被告丙○○、
    戊○○、丁○○辯稱依本件約定書第十一條約定，立約人所保證之債務，如主債
    務人未依約履行，立約人當即負責。換言之，保證人所負之保證責任，係於主債
    務人未依約履行清償債務義務時始為發生，是以依約保證人林敬堂係於主債務人
    甲○○未依約履行時，始應負保證之責任。而訴外人林敬堂於八十九年五月二十
    七日死亡，被告即借款人甲○○均依約繳納利息，並無主債務人未依約履行之情
    事，是以依本件約定書第十一條之約定，訴外人林敬堂所負之保證責任尚未發生
    ，自不在被告丙○○、戊○○、丁○○之繼承範圍內云云，即非可取。又一般保
    證債務並非專屬於保證人本身之債務，除有特殊情形，即以保證人具有一定資格
    為前提而成立之保證債務，例如以保證人為具有公司之董事身分為前提而成立之
    保證；或保證人應負保證責任之限度不明確而無法預測者，例如為將來債務所負
    之保證，其將來債務發生之次數及數額不確定，使得附隨之保證責任亦不確定；
    或以保證人與第三人之特別信任關係為前提而成立之保證契約，例如職務保證、
    信用保證者外，縱保證人死亡，其繼承人仍得繼承其保證債務（最高法院八十六
    年度台上字第三七六五號判決參照）。本件連帶保證債務既非以一定資格之保證
    人為前提，連帶保證人所保證之借貸債務亦非將來債務，連帶保證責任非不明確
    ，無法預測，且無以特別信任關係為前提，故應無專屬性，而得為繼承之標的，
    本件被告既為訴外人林敬堂之繼承人，自應由渠等繼承其連帶保證債務。被告另
    辯稱連帶保證在法律性質上有一定之屬人性，即具有「專屬性」，依民法第一千
    一百四十八條但書之規定，連帶保證債務應不在繼承之範圍內，被告丙○○、戊○○、丁○○自無連帶清償責任云云，亦不足採。原告關於此部分之主張，應堪
    採信。
五、從而，原告依消費借貸契約及連帶保證契約，請求被告連帶給付系爭借款一千萬
    元及如主文第一項所示之利息、違約金，洵有理由，應予准許。
六、兩造陳明願供擔保，聲請宣告假執行及免為假執行，核均無不合，爰併依職權就
    被告甲○○、乙○○、己○○○部分，分別酌定相當擔保金額准許之。
七、結論：原告之訴為有理由，依民事訴訟法第三百八十五條第一項前段、第八十五
    條第二項，第三百九十條第二項、第三百九十二條，判決如主文。
中　　　華　　　民　　　國　　九十一　　年　　　四　　　月　　二十二　　日
                                    臺灣臺中地方法院民事第一庭
~B法　　　官　許文碩
右為正本係照原本作成
如不服本判決，應於判決送達後二十日內，向本院提出上訴狀。
中　　　華　　　民　　　國　　九十一　　年　　　四　　　月　　 二十四　 日
~B法院書記官
